【裁判字號】    89,自緝,10
【裁判日期】    890306
【裁判案由】    詐欺
【裁判全文】
臺灣臺南地方法院刑事判決                          八十九年度自緝字第一號
    自  訴  人  甲○○
    被      告  乙○○
右列被告因詐欺案件，經自訴人提起自訴，本院判決如左：
    主  文
乙○○無罪。
    理  由
一、自訴意旨略以：被告乙○○與其妻廖俶華 (另行審結)分於民國八十四年二月六
    日、同年三月間某日及同年月十日，至自訴人甲○○住處，佯稱渠等經營之侑利
    企業股份有限公司（下簡稱侑利公司），欲進口銅貨，需現金支付，分別向自訴
    人借貸二十五萬元、二十五萬元及三十萬元，除約明清償日期外，被告並交付二
    十五萬元之支票二紙及三十萬元之本票一紙，以為屆期清償上開借款之擔保，據
    上開二紙支票，屆期均不獲兌現，被告尚且避不見面，自訴人始知受騙，因認被
    告涉有刑法第三百三十九條第一項之詐欺取罪嫌。並提出支票暨退票理由單影本
    各二紙及本票影本一紙，為其論據。
二、按犯罪之事實應依證據認定之，無證據不能推定其犯罪之事實；又不能證明被告
    犯罪者，應諭知無罪之判決，刑事訴訟法第一百五十四條、第三百零一條第一項
    分別定有明文。又告訴人之告訴係以使被告刑事訴追為目的，是其陳述是否與事
    實相符，仍應調查其他證據以資審認，最高法院五十二年台上字第一三○○號判
    例可資參照。
三、訊之被告固坦承確曾向自訴人借貸前開款項，惟堅決否認有何詐欺犯行，辯稱：
    八十四年間，伊經營之侑利公司營運欠佳，財務陷於困難，嗣後伊遭地下錢莊暴
    力討債，伊與妻子乃至大陸，以防不測，並無逃匿詐財之意等語。
四、經查，被告經營之侑利公司於八十四年間因景氣及大陸市場競爭因素，營運陷於
    困難，被告乃轉向地下錢莊借款，卻遭地下錢莊以暴力索討鉅額重利，被告遂與
    其夫前往大陸，以防不測一節，有侑利公司八十四年度營利事業所得稅結算申報
    書影本及錄影帶一捲附卷可稽，堪信為真正，足認被告及其妻偕同前往大陸並無
    逃避其與自訴人間債務之意圖。次查被告夫妻於八十四年之前即與自訴人甲○○
    間有借款往來約三年之久，被告每次借款均能按期支付利息並清償借款，迨至八
    十四年間因被告經營之侑利公司營運不佳，財務周轉困難，被告遂將上情告知自
    訴人，並再向其借貸前開三筆款項等情，亦經自訴人甲○○於本院審理同案被告
    廖俶華詐欺案八十七年自緝字第二二號卷中供述明確，益徵被告於八十四年間向
    自訴人借款之初，並無隱匿其支付能力致使自訴人陷於錯誤，以交付借款之情事
    。再查自訴人於本院審理同案被告廖俶華中亦自承；被告夫妻借錢時，便有告訴
    我，公司經濟發生問題，借這些錢要去買材料 (見八十七年自緝字第二二號八十
    七年四月二十一日審理筆錄)，益證自訴人明知被告經濟狀況不佳，其借款有不
    能清償之虞，仍願將金錢借予被告，被告既坦承其經濟狀況，自難認其有何施用
    詐術之行為，要難僅憑自訴人之片面指訴而遽論被告之詐欺罪行。又民事上之債
    務不履行，縱係出於可歸責於債務人之事由，苟無足以證明債務人自始蓄意以此
    行詐之積極證據，亦不得以事後不履行債務之事實，推定其具有刑事犯罪之故意
    。而在當事人間依一般社會經驗原須承擔信用風險之遠期票據交易，對事後票據
    不獲支付之結果，尤屬可得預見之不利益，要無因債務人施詐而於錯誤可言。自
    訴人僅以被告所持有被告名義簽發之遠期支票不獲支付，遽指被告涉嫌詐欺，對
    於被告如何施用足以使其陷於錯誤之詐術，悉未提出具體事證以憑調查，自不得
    僅因債務不履行之客觀結果，推測被告於交易之初存有詐欺取財之主觀犯意。況
    被告亦無規避其民事責任，已與自訴人達成和解，有和解書一紙在卷可稽，亦難
    認其有不法所有之意圖。此外查無足可證明被告犯詐欺罪之積極證據，自應諭知
    無罪。
六、據上論斷，應依刑事訴訟法第三百四十三條、第三百零一條第一項，判決如主文
    。
中    華    民    國      八十九    年      三        月        六    日
                              臺灣臺南地方法院刑事第一庭
                                  法  官 石家禎
右正本證明與原本無異
如不服本判決應於送達後十日內向本院提出上訴狀
                                  書記官 葉東平
中    華    民    國      八十九    年      三        月        七      日


司法院資訊處製作；財團法人民間司法改革基金會備份。
